臺中高等行政法院判決　　　　　　　　　　　　　　九十三年度訴字第四三二號
　　　　　　　　　　　　　　　.
　原　　　告　甲○○
　訴訟代理人　廖振洲律師
　被　　　告　臺中市政府
　代　表　人　乙○○
　訴訟代理人　沈純夙
右當事人間因就業服務法事件，原告不服行政院勞工委員會中華民國九十三年八月九
日勞訴字第○九三○○三一九一八號訴願決定，提起行政訴訟，本院判決如左︰
　　主  文
原告之訴駁回。
訴訟費用由原告負擔。
    事　實
一、事實概要：
    原告以洪玉真為受監護人名義，檢具財團法人私立中國醫藥學院附設醫院（下稱
    中國醫藥學院附設醫院）出具之「雇主申請聘僱家庭外籍監護工專用診斷證明書
    」向行政院勞工委員會（下稱勞委會）申請外籍監護工之聘僱許可，惟該院於民
    國（下同）九十二年七月一日以院業字第九二○七二二八四號函復前開診斷證明
    書非該院所開立。勞委會遂於九十二年七月二十九日以勞職外字第○九二○二○
    六三○四Ｂ號函移由被告查處。嗣經被告審查屬實，乃依就業服務法第五條第二
    項第五款及第六十五條第一項規定，以九十三年五月二十日府勞行字第○九三○
    ○七九六三五號處分書處原告罰鍰新臺幣（下同）三十萬元。原告不服，提起訴
    願，遭決定駁回，遂提起行政訴訟。
二、兩造聲明：
    (一)原告聲明求為判決：訴願決定及原處分均撤銷。
    (二)被告聲明求為判決：
    　1.駁回原告之訴。
    　2.訴訟費用由原告負擔。
三、兩造陳述：
    (一)原告主張：
　　　1.司法院釋字第二七五號解釋文所稱「不以出於故意為必要，仍須以過失為其
        責任條件」將行之多年不問有無故意或過失一概處罰之原則，一舉加以變更
        ，其理由不外基於憲法保障人民權利之意旨，因為「行政罰係屬對人民之制
        裁，原則上行為人應有可歸責之原因」（引自該號解釋理由書）始得加以處
        罰。本件原告既無故意亦無過失，揆諸上開司法院釋字第二七五號解釋，被
        告之罰鍰處分，顯與法不合。又本件提供不實資料應受行政罰之行為，類似
        刑法上行使偽造文書罪，屬實害犯、結果犯，並非僅須違反禁止規定或作為
        義務而不以發生損害或危險為其要件，故亦不應遽為推定有過失而認為原告
        不能舉證證明自己無過失時，即應受罰。
      2.本件係原告於九十一年三月中旬委託菁英人力仲介有限公司（下稱菁英公司
        ）代為申辦外籍看護工事宜。菁英公司表示申請資格需要「教學」醫院開立
        證明才可申辦。因原告之母親行動不便，就醫皆以附近診所為主，故請菁英
        公司代為介紹良醫，並以醫師專業領域為原告母親看診及開立證明。菁英公
        司表示有位牛先生非常熱心公益可介紹名醫。原告輾轉連絡到牛先生，因當
        時原告工作繁忙，無法陪伴就診，委託原告配偶請牛先生代勞載送原告母親
        至中國醫藥學院附設醫院就診，依合法程序取得原告母親之診斷證明，有就
        醫記錄可查，且原告配偶全程陪伴，確實牛先生於醫院取得此診斷證明。由
        上述可知，原告僅委託原告配偶請牛先生代勞載送原告母親至中國醫藥學院
        附設醫院就診，原告未至醫院參與開立診斷書之過程，對於系爭診斷書的取
        得未有任何不法故意或過失，依上揭司法院釋字第二七五號解釋，不應受罰
        ，是原處分及訴願決定顯然違法。
      3.再者，系爭診斷書上亦蓋有醫院、醫生印章印文，並無缺漏，原告如何辨別
        診斷書之真偽？何況勞委會亦曾核准許可本案之申請，只不過事後向醫院查
        詢後始得知診斷書係屬偽造，才撤銷許可，有勞委會招募許可函及廢止核准
        函可證。勞委會身為全國外勞業務主管機關，專業知識更勝於私立就業服務
        機關，勞委會在向醫院查詢前即無從辨別診斷書之真假，則私立就業服務機
        構，無權向醫院查詢，又如何辨別得知診斷書係為偽造？故訴願決定書陳稱
        原告未盡注意義務云云，實有未洽。
　　(二)被告答辯：
      1.原告以不實之診斷證明書資料，委託菁英公司於九十一年六月四日向勞委會
        提出申請，經勞委會查證該申請用之診斷證明書為不實資料，而以九十二年
        七月二十九日勞職外字第○九二○二○六三○四Ｂ號函轉被告查處，經查原
        告違反就業服務法第五條第二項第五款規定屬實，被告遂依同法第六十五條
        第一項規定，處原告罰鍰三十萬元。
      2.本件原告經由第三者取得偽造之診斷證明書，並以上述診斷證明書委託菁英
        公司於九十一年六月四日向勞委會提出申請聘僱家庭外籍看護工。經勞委會
        向中國醫藥學院附設醫院查證，確認該證明書係偽造，此有勞委會九十二年
        七月二十九日勞職外字第○九二○二○六三○四Ｂ號函及中國醫藥學院附設
        醫院九十二年七月一日院業字第九二○七二二八四號函在卷可稽。原告於九
        十二年十月七日之訪談紀錄中表示：「該偽造之診斷證明書係由原告之妻帶
        其母親洪玉真與牛先生約至中國醫藥學院附設醫院看診，三天後牛先生即拿
        診斷證明書交予原告之妻，並支付勞務費一八、三○○元。」另菁英人力仲
        介有限公司負責人陳慧娟陳述函中表示該偽造之診斷證明書係由原告備齊申
        請所須文件及診斷證明交給公司代為申辦相關引進手續。由此得知，該診斷
        證明書係原告經由第三人取得而委託仲介公司辦理聘僱外籍看護工之申請許
        可等相關手續。依勞委會函釋所揭示之意旨，不論由雇主之親屬、朋友取得
        ，均應由雇主負相關提供不實診斷證明書之責任，更遑論係由第三人取得，
        是原告違反就業服務法第五條第二項第五款事實明確。
      3.另「雇主聘僱外國人工作，應檢具有關文件，向中央主管機關申請許可。」
        為修正前就業服務法第四十八條第一項所明定，揆諸上開規定意旨可知，中
        央主管機關即勞委會所為之聘僱許可，其性質係屬授益性質之行政處分；而
        檢具合法真實文件則為申請人取得聘僱許可之法定協力義務。本件原告既有
        僱用外籍看護工看護其母親之需要，則其不論自行辦理或委託辦理，皆負有
        提供真實文件之義務，違反者即應受處罰。參諸司法院釋字第二七五號解釋
        意旨，自有推定過失之責任，原告未就此舉證自己無過失，徒以「原告未至
        醫院參與開立診斷書之過程，對於系爭診斷書的取得未有任何不法故意或過
        失，不應受罰。」為由，要難執為本件免責之論據。
　　理  由
一、按「雇主招募或僱用員工，不得有下列情事：一……五辦理聘僱外國人之申請許
    可、招募、引進或管理事項，提供不實資料或健康檢查檢體。」、「雇主聘僱外
    國人工作，應檢具有關文件，向中央主管機關申請許可。……」、「違反……第
    五條第二項第五款規定者，處新臺幣三十萬元以上一百五十萬元以下罰鍰。」分
    別為就業服務法第五條第二項第五款、第四十八條第一項及第六十五條第一項所
    明定。復按「人民違反法律上之義務而應受行政罰之行為，法律無特別規定時，
    雖不以出於故意為必要，仍須以過失為其責任條件。但應受行政罰之行為，僅須
    違反禁止規定或作為義務，而不以發生損害或危險為其要件者，推定為有過失，
    於行為人不能舉證證明自己無過失時，即應受處罰。……」業據司法院釋字第二
    七五號解釋有案。又「……四有關家庭外籍監護工申請案，一般係由雇主備妥受
    監護人之診斷證明書及相關資料，再委任仲介公司辦理，依民法第一百零三條規
    定：『代理人於代理權限內，以本人名義所為之意思表示，直接對本人發生效力
    。』，又按『當事人得委託代理人』、『代理權之授與，及於該行政程序有關之
    全部程序行為。』為行政程序法第二十四條第一項及第三項分別定有明文。故不
    論由雇主之親屬、朋友取得，均應由雇主負相關提供不實診斷證明書之責任。另
    依據司法院大法官會議解釋字第二七五號解釋：『人民違反法律上之義務而應受
    行政罰之行為，法律無特別規定時，雖不以出於故意為必要，仍須以過失為其責
    任條件。但應受行政罰之行為，僅須違反禁止規定或作為義務，而不以發生損害
    或危險為其要件，推定為過失，於行為人不能舉證證明自己無過失時，即應受處
    罰。』故以不實之診斷證明書，申請外籍監護工案，應請雇主舉證證明自己無過
    失，如雇主不能舉證，即可依相關法規核處。……」亦據勞委會九十二年六月二
    十五日勞職外字第○九二○二○五○七三號函釋在案，本函釋與法律規定意旨相
    符，自得適用。
二、本件原告以洪玉真為受監護人名義，檢具由中國醫藥學院附設醫院出具之「雇主
    申請聘僱家庭外籍監護工專用診斷證明書」向勞委會申請外籍監護工之聘僱許可
    ，惟該院於九十二年七月一日以院業字第九二○七二二八四號函復前開診斷證明
    書非該院所開立。勞委會遂於九十二年七月二十九日以勞職外字第○九二○二○
    六三○四Ｂ號函移由被告查處。嗣經被告審查屬實，有中國醫藥學院附設醫院院
    業字第九二○七二二八四號函、原告之談話紀錄及其所檢送之「雇主申請聘僱家
    庭外籍監護工專用診斷證明書」影本等附卷可稽，乃依就業服務法第五條第二項
    第五款及第六十五條第一項規定，裁處原告三十萬元罰鍰。原告不服，循序提起
    本件訴訟，為如事實欄所載之主張。經查：
    (一)本件原告所檢附之「雇主申請聘僱家庭外籍監護工專用診斷證明書」，並非中
      國醫藥學院附設醫院所開立，有該院九十二年七月一日院業字第九二○七二二
      八四號函附訴願卷足稽，又該診斷證明書係由原告委託菁英公司向勞委會提出
      聘僱外籍勞工之申請，亦有申請表在訴願卷可憑，是原告提供不實診斷證明書
      向勞委會申請外籍監護工之事實洵堪認定。
    (二)依前述就業服務法第四十八條第一項規定，雇主聘僱外國人工作，應檢具有關
      文件，則原告既為法律所規定提供相關資料之義務人，對其受託人員本應負高
      度監督審查之責，自難謂其未至醫院參與開立診斷證明書之過程及原告母親有
      就醫紀錄，即認其對系爭診斷證明書之真偽，已盡調查能事。是原告未就相關
      文件之真偽落實管理及審核之責，致予其受託人員牛先生有提供不實資料之機
      會，自難謂已就「提供不實診斷證明書」一節，盡必要之注意義務。況參酌民
      法第二百二十四條「債務人之代理人或使用人關於債之履行有故意或過失時，
      債務人應與自己之故意或過失負同一責任。……」之法理，本件原告於申請聘
      僱外國人時本即負有提供真實資料之義務，惟其受託人員牛先生竟提供偽造之
      診斷證明書，原告自應就該提供偽造診斷證明書之行為負責，其主張為無過失
      核無足採，其既無法舉證證明自己無過失，依首揭司法院釋字第二七五號解釋
      意旨及說明，即應受處罰。
三、綜上所述，被告所為之處分核無違誤。訴願決定予以維持，亦無不合。原告聲明
    求為撤銷，為無理由，應予駁回，
據上論結，本件原告之訴為無理由，依行政訴訟法第一百九十五條第一項後段、第九
十八條第三項前段，判決如主文。
中　　華　　民　　國　　 九十三　　 年　　　十二　　　月　　　 九 　　　日
                 臺 中 高 等 行 政 法 院   第 二 庭
                                審 判 長 法 　　 官　王　茂　修
                                         法 　　 官　莊　金　昌
                                         法  　　官　王　德　麟
右正本證明與原本無異。
如不服本判決，應於判決送達後二十日內向本院提出上訴書狀，其未表明上訴理由者
，應於提起上訴後二十日內向本院提出上訴理由書（須依對造人數附具繕本）；如於
本判決宣示或公告後送達前提起上訴者，應於判決送達後二十日內補提上訴理由書（
須附繕本）。未表明上訴理由者，逕以裁定駁回。
提起上訴應預繳送達用雙掛號郵票三九○元（三十四元及五元郵票各十份）。
中　　華　　民　　國　　 九十三　　 年　　　十二　　　月　　　 九 　　　日
 　　　　　　　　　　　　　　　　　　　　法院書記官　蔡　宗　融
